【裁判字號】    95,重訴,146
【裁判日期】    950822
【裁判案由】    履行契約
【裁判全文】
臺灣高雄地方法院民事判決             95年度重訴字第146號
原      告  大衛國際開發興業有限公司
法定代理人  甲○○
訴訟代理人  樓嘉君律師
被      告  乙○○
訴訟代理人  張賜龍律師
            黃郁婷律師
當事人間請求履行契約事件，本院於民國95年8 月15日言詞辯論
終結，判決如下：
  主      文
被告應給付原告美金拾萬元，及自民國九十五年四月二十六日
起至清償日止，按週年利率百分之五計算之利息。
訴訟費用由被告負擔。
本件判決於原告以美金壹拾萬元供擔保後，得假執行。但如被告
以美金拾萬元為原告預供擔保後，得免為假執行。
  事實及理由
一、原告主張：原告受訴外人建台水泥股份有限公司（下稱建台
    公司）委託，辦理出售或出租位於高雄市○○○路3 號第14
    樓至第35樓辦公室及高雄市○○○路7 號地下室2 樓至11樓
    事務，以賺取利潤。嗣被告於民國92年9 月間，與原告接洽
    購買其中第24樓層及10個停車位（下合稱系爭標的物），約
    定被告於92年12月23日與建台公司簽訂買賣契約，詎被告屆
    期未履行，經原告自92年12月底至93年3 月間，多次聯絡上
    開買賣事宜，並協議簽訂買賣契約時間延至93年5 月底，惟
    被告屆期仍未履行，造成原告至少新臺幣（下同）25,000,0
    00元之鉅大損失，經兩造協議，遂於94年6 月22日簽訂協議
    書（下稱系爭協議書），由被告負擔其中美金300,000 元，
    並交付付款人華南商業銀行香港分行，票面金額美金300,00
    0 元，發票日94年8 月31日支票1 紙（下稱系爭支票）予原
    告，然被告仍未付款。爰依票據或系爭協議書之法律關係，
    提起本訴等情。聲明：（一）被告應給付原告美金300,000
    元及自起訴狀繕本送達被告翌日起至清償日止，按週年利率
    5﹪計算之利息。（二）請准供擔保宣告假執行。
二、被告則以：被告係受脅迫而簽發系爭支票，且係為補償原告
    因被告未購買系爭標的物所受之損失，然原告並未受有損失
    ，自不得行使系爭支票權利等語，資為抗辯。聲明：原告之
    訴及假執行之聲請均駁回，如受不利判決，請准供擔保免為
    假執行。
三、下列事項為兩造所不爭執，並有系爭協議書、送達證書、委
    託租售契約書、92年12月30日文件、93年1 月12日文件、借
    據、93年4 月28日文件、92年4 月30日文件、93年8 月31日
    律師函、委託書各1 份在卷（見本院卷第7 頁、第19頁、第
    74頁至第78頁、第81頁至第85頁）可稽，堪信屬實。
（一）原告受建台公司委託，辦理出售位於高雄市○○○路3號
      第14樓至第35樓辦公室及高雄市○○○路7 號地下室2樓
      至11樓事務。
（二）被告於92年9 月，與原告接洽購買系爭標的物，約定被告
      於92年12月23日與建台公司簽訂買賣契約，因被告屆期未
      履行，經原告自92年12月底至93年3 月間，多次聯絡上開
      買賣事宜，並約定由被告支付2,000,000 元予建台公司以
      作為定金，最後並協議簽立買賣契約時間延至93年5 月底
      ，惟被告屆期仍未履行。
（三）原告與被告於94年6月22日簽立系爭協議書。
（四）被告並未提示系爭支票。
（五）起訴狀繕本於95年4月25日送達被告。
四、兩造爭執事項：原告依系爭協議書或票據之法律關係，請求
    被告給付美金300,000 元，有無理由？茲論敘如下：
（一）按因被脅迫而為意思表示者，表意人得撤銷其意思表示。
      前條之撤銷，應於脅迫終止後，1 年內為之。但自意思表
      示後，經過10年，不得撤銷。民法第92條第1 項前段、第
      93條分別定有明文。本件被告固辯稱：伊係受原告之法定
      代理人甲○○之脅迫而簽立系爭支票及系爭協議書（見本
      院卷第54頁）云云。然被告係於94年6 月22日簽立系爭協
      議書，已如前述，又於94年6 月24日簽發交付系爭支票予
      原告乙節，有系爭協議書在卷可稽，堪予認定。又被告迄
      至本院95年7 月7 日言詞辯論期日止，並未向原告為撤銷
      簽立系爭協議書及簽發系爭支票之意思表示乙節，為被告
      所自陳 (見本院卷第51頁)， 則依上開規定，已逾撤銷權
      之除斥期間，合先敘明。
（二）按當事人互相表示意思一致者，無論其為明示或默示，契
      約即為成立。次按和解有使當事人所拋棄之權利消滅及使
      當事人取得和解契約所訂明權利之效力。民法第153 條第
      1 項、第737 條分別定有明文。又和解係由兩造互相讓步
      而成立，和解之後任何一方所受之不利益均屬其讓步之結
      果，不能據為撤銷之理由，和解契約合法成立，兩造當事
      人即均應受該契約之拘束，縱使一造因而受不利益之結果
      ，亦不得事後翻異（最高法院著有19年度上字第1964 號
      判例要旨參照）。
（三）經查，被告於92年9 月間，與原告接洽購買系爭標的物，
      約定被告於92年12月23日與建台公司簽訂買賣契約，因被
      告屆期未履行，經原告自92年12月底至93年3 月間，多次
      聯絡上開買賣事宜，約定由被告支付2,000,000 元予建台
      公司作為買賣定金，最後並協議簽立買賣契約時間延至93
      年5 月底，惟被告屆期仍未履行等事實，已如前述。次查
      ，因被告未依約於93年5 月底與建台公司簽立買賣契約，
      兩造乃於94年6 月22日簽立系爭協議書乙節，亦為兩造所
      不爭執，同堪認定。再觀諸系爭協議書記載：有關被告購
      買建台85大樓第24層樓未能完成之事件影響，造成原告鉅
      大損失，經兩造協議，為分攤原告之部分損失，由被告提
      出系爭支票交予原告，作為原告部分損失之賠償金等語，
      有系爭協議書在卷可稽，堪認系爭協議書係兩造就被告未
      依約簽立買賣契約，造成原告受有損害，互為讓步所為之
      和解契約甚明。被告自應受系爭協議書之拘束，縱因之受
      有不利益之結果，亦不得事後翻異。是原告依系爭協議書
      之約定，請求被告給付系爭支票之票面金額美金300,000
      元，自屬有據。被告執兩造簽立系爭協議書前之法律關係
      ，辯稱原告並未因被告未依約與建台公司簽立買賣契約而
      受有損害云云，即無可採。
五、從而，原告依系爭協議書之約定，請求被告給付美金300,00
    0 元及自起訴狀繕本送達翌日即95年4 月26日起至清償日止
    ，按週年利率5﹪計算之利息，為有理由，應予准許。
六、原告依系爭協議書之約定，請求被告給付美金300, 000元及
    其利息，應予准許，業如前述，則原告同時主張擇一依據系
    爭支票之法律關係，請求被告給付美金300,000 元及其利息
    ，即毋庸予以審酌。又本件事證已臻明確，兩造其餘攻擊、
    防禦方法，經本院審酌後，核與本件判決結果不生影響，爰
    不逐一論述，附此敘明。
七、本件兩造分別陳明願供擔保聲請宣告假執行、免為假執行，
    經核均無不合，爰分別酌定相當之擔保金額，併准許之。
八、據上論結，本件原告之訴為有理由，依民事訴訟法第78條、
    第390 條第2項、第392條第2項，判決如主文。
中    華    民    國    95    年    8     月    22    日
                    民事第二庭   法  官  蘇雅慧
正本係照原本作成。
如不服本判決，應於送達後20日內，向本院提出上訴狀並表明上
訴理由，如於本判決宣示後送達前提起上訴者，應於判決送達後
10日內補提上訴理由書（須附繕本）。
中    華    民    國    95    年    8     月    22    日
                                 書記官  王淑娟


司法院資訊處製作；財團法人民間司法改革基金會備份。
